【裁判字號】    92,交抗,92
【裁判日期】    920812
【裁判案由】    聲明異議
【裁判全文】
臺灣高等法院高雄分院刑事裁定                      九十二年度交抗字第九二號
    抗  告  人
    即受處分人  甲○○
右抗告人因違反道路交通管理處罰條例案件，不服臺灣高雄地方法院中華民國九十二
年七月九日裁定（九十二年度交聲字第二七四號），提起抗告，本院裁定如左：
    主  文
抗告駁回。
    理  由
一、抗告意旨略以：抗告人甲○○遭舉發於民國九十一年十一月二十六日下午四時四
    分許，駕駛車號ＹＣ—一○一一號自小客車，在高雄市○○路與復華路口闖紅燈
    ，然抗告人於同年月二十四日至二十八日間，均在台中兒媳家，未曾駕駛該車，
    該車平時停放於眷村門前樹下空地，與他住戶車輛同，無停放設施與管理，於九
    十二年三月二十日發覺該車被人竊走，曾向鳳山分局報案，直至同年三月二十九
    日，始為大寮分駐所在林園鄉路邊尋獲，足證車輛之所有人並非必然駕駛人。而
    該闖紅燈，乃處罰駕駛人，非所有人，原舉發單位並無任何證據足證抗告人為駕
    駛人，逕為不實之舉發，顯有不當；且道路交通管理處罰條例之處罰，各條明定
    處罰對象，有為駕駛人者，有為車輛所有人者，皆各特定，不容通用，本件違反
    道路交通管理處罰條例第五十三條之行為，即俗稱之闖紅燈，該法條處罰之對象
    ，特定為汽車駕駛人，但被舉發者則為車主，顯與法律規定不符；原裁定更將闖
    紅燈不可代替之處罰對象，誤引該條例第八十五條第三項屬於車輛管理上違規可
    以車主代罰之規定，尤有難信之感。又依道路交通管理處罰條例第九條第一項規
    定，不依通知所定期限，前往指定處所聽候裁決者，始處罰機關得逕行裁決，抗
    告人所收受之舉發通知單，乃勾取得採語音轉帳、郵繳或向委託代收之機關繳納
    罰鍰，非在須至應到處所聽候裁決處勾取，無逕行裁決之前提，尤其抗告人不服
    裁罰異議，現應仍在臺灣高等法院高雄分院審理中，根本無逕行裁決之法定要件
    ，原處分機關逕行裁決，於法不合。另舉發通知單欠缺記明得於十五日內向何一
    機關陳述始屬正當之法定程序，蒙蔽抗告人，無申訴之管道，且依道路交通管理
    處罰條例第八十七條規定，不服裁決機關之裁決，二十日內可向法院異議，舉發
    通知單竟將異議期間縮短為十五日，復未告知何一機關裁決，從何提出裁決書向
    法院聲明異議，是其舉發違反法定程序，自不生舉發效力，原裁定未予詳查，逕
    憑舉發之照片，即駁回抗告人之異議，顯有不當，爰請求撤銷原裁定等語。
二、按汽車駕駛人，行經有燈光號誌管制之交岔路口闖紅燈者，處新台幣一千八百元
    以上五千四百元以下罰鍰，並記違規點數三點，道路交通管理處罰條例第五十三
    條、第六十三條第一項第三款分別定有明文。復按本條例關於車輛駕駛人之處罰
    ，如應歸責於車輛所有人者，處罰車輛所有人，道路交通管理處罰條例第八十五
    條第三項定有明文；又逕行舉發違反道路交通管理事件，經汽車所有人依通知單
    之應到案日期前到案，並告知違規駕駛人姓名、身分證統一編號及住址者，處罰
    機關應即另行通知違規駕駛人到案依法處理；逾應到案日期，處罰機關應依本條
    例十五條第三項（應為第八十五條第三項之誤載）規定處罰該汽車所有人，違反
    道路交通管理事件統一裁罰基準及處理細則第二十四條亦定有明文。
三、經查：抗告人即受處分人甲○○係車號ＹＣ—一○一一號自小客車之所有人，於
    九十一年十一月二十六日下午四時四分許，駕駛車號ＹＣ—一○一一號自小客車
    ，行經有燈光號誌管制之高雄市○○路與復華路交岔路口時闖紅燈，經高雄市政
    府警察局交通大隊逕行舉發，並將舉發通知單送達於抗告人後，抗告人未於應到
    案日期前自動繳納罰鍰，復未依前開違反道路交通管理事件統一裁罰基準及處理
    細則第二十四條規定，於舉發通知單記載之應到案日期前，告知違規駕駛人之姓
    名、身分證統一編號及住址，而經原處分機關依道路交通管理處罰條例第五十三
    條、第六十三條第一項第三款、第八十五條第三項之規定，於九十二年五月三十
    一日裁處抗告人罰鍰新台幣五千四百元，並記違規點數三點，此有高雄市政府警
    察局舉發違反道路交通管理事件通知單、交通部公路總局高雄區○○○○○道路
    交通管理事件裁決書及高雄市政府警察局交通警察大隊九十二年七月二日高市警
    交三字第○九二○○一○○五六號函附違規相片各一份附卷可稽。
四、抗告人雖以前揭情詞置辯，然查：(一)抗告人於原審調查時陳稱：「（問：ＹＣ─
    一○一一號車是否你的車？）是我的車，我是在九十一年十月份買的。」、「（
    問：違規單所寫九十一年十一月二十六日是何人使用該車？）當時我人在台中，
    我回來後發現車鎖有被破壞，但是車子還是停在原地，我就把車鎖換掉。」、「
    （問：有無去報警？）沒有，因為車子還是停在原地。」、「（問：停車的地點
    是否跟你原來停車的地點是相同？）是。」、「（問：九十二年三月二十日該車
    是否被竊？）是。」、「（問：如你異議狀中所載，二十八日從台中回來至三月
    二十日失竊為止是否車子都是你在使用？）是。」、「（問：該車除了你有車鑰
    匙外還有其他人有鑰匙否？）沒有，有一副備用鑰匙我是放在家中的抽屜裡面，
    抽屜沒有上鎖，且我的小孩也都不在家。」、「（問：鳳山市住處除了你外還有
    其他人同住否？）沒有，只有我住那裡。」、「（問：你去台中的期間是否有請
    人幫你看家？）沒有。」等語（見原審卷第十三、十四頁），是依抗告人所述，
    其係於九十一年十一月二十四日離家前往台中，迄九十一年十一月二十八日始返
    回家中，是時車號ＹＣ—一○一一號自小客車仍停放於抗告人原停放之處所，衡
    情，倘該車果真如抗告人所言係遭人竊盜，竊賊大可於使用完畢後，將之任意棄
    置於路旁即可，豈有再將之開回原處停放之理，如此豈不自暴其犯行，增加遭逮
    獲之機會；況抗告人於返家時，既已發覺其車輛有遭破壞之痕跡，理當立即報警
    處理，取得失竊證明，以免其車輛遭人利用作為作案工具而殃及自身，惟抗告人
    亦未為此等處置，容與常情有悖；抗告人復未能提出任何得證明其車輛確有於九
    十一年十一月二十六日失竊之資料以供法院採酌，是抗告人辯稱其車輛可能係遭
    竊盜云云，顯屬無據。又車號ＹＣ—一○一一號自小客車既係抗告人所有，平日
    並係供抗告人一人使用，除抗告人外，亦無他人擁有該車之鑰匙，足認駕駛車輛
    之人應係抗告人或經抗告人同意使用之人無疑，是倘抗告人並非實際駕駛之人，
    自應於收受前開逕行舉發之舉發通知單後，依前開違反道路交通管理事件統一裁
    罰基準及處理細則第二十四條規定，於舉發通知單記載之應到案日期前，告知實
    際駕駛人之年籍資料，以免除自身之責任，抗告人既未依前開相關規定告知實際
    駕駛人之年籍資料，則原處分機關依道路交通管理處罰條例第八十五條第三項之
    規定處罰汽車所有人，即無違誤。抗告人認原裁定將闖紅燈不可代替之處罰對象
    ，援引該條例第八十五條第三項屬於車輛管理上違規可以車主代罰之規定，與法
    律規定不符云云，顯有誤會。(二)抗告人另辯稱本件舉發不生效力及不得逕行裁決
    云云，惟按道路交通管理處罰條例所定罰鍰之處罰，行為人接獲違反道路交通管
    理事件通知單後，應於十五日內，到達指定處所聽候裁決。但行為人認為舉發之
    事實與違規情形相符者，得不經裁決，逕依各該條款罰鍰最低額，自動向指定之
    處所繳納結案。前項罰鍰繳納處理程序及繳納機構，由交通部會同內政部定之，
    道路交通管理處罰條例第九條亦定有明文。再按違反道路交通管理事件行為人，
    未依規定自動繳納罰鍰，或未依規定到案聽候裁決，處罰機關應於一個月內依標
    準表逕行裁決之，違反道路交通管理事件統一裁罰標準及處理細則第四十四條，
    復定有明文，是抗告人未依規定自動繳納罰鍰，處罰機關依標準表逕行裁決，自
    屬於法有據；且本件舉發通知單雖將異議期間誤載為十五日，然此對抗告人原享
    有二十日之異議期間並不生影響，而主管機關於裁決後，均會依規定將裁決書送
    達於受處分人，本件抗告人亦確有收受前開裁決書，自無何不能提出裁決書之情
    形，另受處分人應向何機關對主管機關之處罰聲明異議，亦經載明於舉發通知單
    上，是無何抗告人所述舉發不生效力之情，抗告人前開所辯，亦無可採。至抗告
    人前於九十二年一月二十九日向原審法院就本件交通違規事件聲明異議，業經原
    審法院以九十二年度交聲字第五一號以該事件在裁決機關未對之為裁決處罰前，
    即聲明異議，違背法律上之程式且屬不得補正為由，而予以駁回，有該刑事裁定
    附卷可考，與本件事由無關，自不得執為異議之理由。本件抗告人既不能證明於
    九十一年十一月二十六日被舉發當日，其所有之車號ＹＣ—一○一一號自小客車
    遭竊，又於接獲違反道路交通管理事件通知單後，未於規定期限內，逕依各該條
    款罰鍰最低額，自動向指定之處所繳納結案，或於舉發通知單記載之應到案日期
    前，告知實際駕駛人之年籍資料，以免除自身之責任，則原處分機關據以援引上
    開規定，裁處抗告人罰鍰新台幣五千四百元，並記違規點數三點，並無不當，原
    裁定駁回聲明異議亦無不合，抗告人猶執前詞提起抗告，為無理由，應予駁回。
五、爰依道路交通案件處理辦法第二十六條，刑事訴訟法第四百十二條，裁定如主文
    。
中    華    民    國      九十二      年      八      月     十二   日
                              臺灣高等法院高雄分院刑事第八庭
                                  審判長法官  郭雅美
                                        法官  江泰章
                                        法官  裕斗
右正本證明與原本無異。
不得再抗告。
                                  法院書記官  吳福連
中    華    民    國      九十二      年      八      月     十二   日


司法院資訊處製作；財團法人民間司法改革基金會備份。
